【裁判字號】    98,簡上,232
【裁判日期】    981231
【裁判案由】    詐欺
【裁判全文】
臺灣新竹地方法院刑事判決             98年度簡上字第232號
聲  請  人  臺灣新竹地方法院檢察署檢察官
上  訴  人
即  被  告  甲○○
上列上訴人即被告因詐欺案件，不服本院新竹簡易庭中華民國98
年8 月12日98年度竹北簡字第381 號第一審簡易判決（聲請案號
：98年度偵字第5345號），提起上訴，本院管轄第二審之合議庭
判決如下：
    主  文
上訴駁回。
    事  實
一、甲○○依其智識程度，可預見提供自己之郵局或銀行帳戶存
    摺、提款卡及密碼等供人使用，可能因此供他人使用詐術使
    被害人將款項匯入後，再予提領使用；並預見可能因而幫助
    他人從事詐欺之不法犯罪，竟仍基於幫助他人詐欺之未必故
    意，於民國97年11月10日某時許，見報載徵求司機訊息，而
    依報載電話與某真實姓名及年籍均不詳之成年人聯絡，即於
    同日15時許，在新竹縣竹北市○○○路頂好超市前，將其於
    95年8 月11日向臺灣中小企業銀行竹北分行所申請開戶之帳
    號00000000000 號帳戶之存摺、提款卡及密碼等物，交予對
    方所屬之詐騙集團之真實姓名年籍不詳之成年男子，而容任
    該成年男子所屬詐騙集團為詐取他人財物之行為。該集團成
    員在取得前開存摺、提款卡及密碼後，於97年11月10日17時
    40分許，撥打電話予乙○○，向其佯稱因網路購物匯款方式
    錯誤，需至自動櫃員機前更正等語，致使乙○○陷於錯誤，
    信以為真，旋前往苗栗縣竹南鎮○○路62號之土地銀行依指
    示操作自動櫃員機，而於同日18時28分許匯款新臺幣（下同
    ）29999 元至上開甲○○名義之帳戶內。嗣因乙○○發覺受
    騙，報警處理，而為警循線查悉上情。
二、案經乙○○訴由新竹縣政府警察局竹北分局報請臺灣新竹地
    方法院檢察署檢察官偵查聲請簡易判決處刑，
    理  由
壹、程序方面：
    按被告以外之人於審判外之言詞或書面陳述，除法律有規定
    者外，不得作為證據；又被告以外之人於審判外之陳述，雖
    不符合同法第159 條之1 至第159 條之4 之規定，但經當事
    人於審判程序同意作為證據，法院審酌該言詞陳述或書面陳
    述作成時之情況，認為適當者，亦得為證據。當事人、代理
    人或辯護人於法院調查證據時，知有第159 條第1 項不得為
    證據之情形，而未於言詞辯論終結前聲明異議者，視為有前
    項之同意，刑事訴訟法第159 條第1 項及第159 條之5 分別
    定有明文。經查，本判決下列所引用之各該被告以外之人於
    審判外之陳述（包含書面陳述），除公務員職務上製作之紀
    錄文書，並無顯不可信之情況，依刑事訴訟法第159 條之4
    第1款 規定，有證據能力外，其餘亦屬傳聞證據部分，檢察
    官、被告及辯護人於本院準備程序中均表示沒有意見，且迄
    於言詞辯論終結前亦未聲明異議。本院審酌上開證據資料製
    作時之情況，尚無違法不當及證明力明顯過低之瑕疵，亦認
    為以之作為證據應屬適當，故揆諸前開規定，爰依刑事訴訟
    法第159 條之5 規定，認前揭證據資料均有證據能力。
貳、實體方面：
一、訊據被告甲○○固不否認有申請開立上揭帳戶，並於前揭時
    地將其所開設前揭帳戶之存摺、提款卡及密碼等物交付予他
    人等情，惟矢口否認有何幫助詐欺取財之犯行，辯稱：我是
    應徵開車接送小姐的工作，對方說是傳播媒體，上班需要都
    是以匯款方式，所以要我交出存摺、提款卡及密碼，每個禮
    拜都可以領薪水，提款卡放在那邊，他每個禮拜領給我們。
    對方是說拿這些東西，第一擔心，怕我是警察，第二就是比
    較方便。我並沒有幫助的意思，也沒有犯罪云云。經查：
（一）被告於95年8 月11日向臺灣中小企業銀行竹北分行申請開
      立帳號00000000000 號帳戶，該帳戶於前開時地，經被害
      人乙○○匯入前揭款項，而被害人之所以會匯款，係因於
      上揭時地，經詐騙集團成員向其詐稱因網路購物匯款方式
      錯誤，需至自動櫃員機前更正等語，是以信以為真，陷於
      錯誤，而依指示匯款，被害人嗣後發現遭騙，乃報警處理
      等情，業據被害人乙○○於警詢時指述明確（見98年度偵
      字第5345號卷【以下簡稱第5345號偵卷】第5 、6 頁），
      且為被告自承上揭帳戶確為其所申請開立，並於前開時地
      將上揭帳戶之存摺、提款卡及密碼交付予他人，而該帳戶
      於上開時地確經被害人乙○○轉帳匯入前開款項等情不諱
      ，復有土地銀行自動櫃員機存戶交易明細表1 份、奇摩拍
      賣網頁資料1 份、切結書1 份、苗栗縣警察局竹南分局竹
      南派出所受理各類詐騙帳戶通報警示簡便格式表1 份、內
      政部警政署反詐騙諮詢專線紀錄表1 份、苗栗縣警察局竹
      南分局竹南派出所受理各類案件紀錄表1 份、苗栗縣警察
      局竹南分局竹南派出所受理刑事案件報案三聯單1 份、臺
      灣中小企業銀行竹北分行於97年12月12日以97竹北密字第
      469 號函送之基本資料及交易明細資料1 份等在卷足稽（
      見第5345號偵卷第9 至13、15、17至20、26至29頁）。
（二）被告雖以上揭情詞置辯，惟衡諸一般社會常情，應徵求職
      理應先瞭解對方公司名稱、營業項目、聯絡方式、公司住
      址等細節，以利判斷對方公司人員所陳述招聘內容之真實
      性為何，此為社會一般常情。惟依被告所供述內容，其係
      經由報載電話號碼與對方取得聯絡，其對對方之真實姓名
      、年籍及住址等資料均不知悉，公司所在地、聯絡方式及
      經營項目等亦不清楚，也無面試，交付上揭帳戶存摺、提
      款卡及密碼等物之地點亦為新竹縣竹北市○○○路之頂好
      超市前，並非公司所在地，且相關證明資料亦完全付之闕
      如；又苟該公司真欲支付被告薪資，可以定期交付薪資款
      項，或匯款入被告所提供帳號之帳戶內之方式即足，又豈
      需向被告收取其名義之前揭帳戶存摺、提款卡及密碼，將
      薪資領出再交付被告如此多此一舉之理？顯見被告上揭所
      辯均有違情理之常。然被告卻在不確知其名義之上揭帳戶
      之存摺、提款卡及密碼等物究竟作為何用途，也不確知可
      取回及如何取回之情況下，將前開帳戶之存摺、提款卡及
      密碼等物交予對方，且被告亦已供述：他們說怕警察查，
      也怕我是警察等語明確，益徵被告是在可預見對方係從事
      非法活動之情況下交付上揭帳戶之存摺、提款卡及密碼等
      物，自無從解免被告之交付行為確有供實施詐騙行為後匯
      款使用之責。
（三）次按任何人均可辦理金融帳戶存摺使用，如無正當理由，
      實無取得他人存摺、提款卡及密碼等物使用之理，而金融
      帳戶之存摺、提款卡及密碼等物亦事關個人財產權益之保
      障，其專有性甚高，除非本人或與本人親密關係者，難認
      有何理由可自由流通使用該存摺、提款卡及密碼，一般人
      均有妥為保管及防止他人任意使用之認識，縱特殊情況偶
      需交付他人使用，亦必深入瞭解用途及合理性，始予提供
      ，且該等專有物品如落入不明人士手中，而未加以闡明正
      常用途，極易被利用為與財產有關之犯罪工具，而有犯罪
      意圖者，非有正當理由，竟徵求他人提供帳戶，客觀上可
      預見其目的，係供為某筆資金之存入後再行領出之用，且
      該筆資金之存入及提領過程係有意隱瞞其流程及行為人身
      分曝光之用意，一般人本於一般認知能力均易於瞭解，報
      章媒體復一再披露詐騙集團為規避查緝，故使用他人帳戶
      以遂行詐欺之不法犯罪態樣，被告為智慮健全、有社會經
      驗之成年人，對此自難諉為不知。且被告任意將渠之帳戶
      之存摺、提款卡及密碼交付予他人，而該人既有使用帳戶
      之需，竟不思自行申辦，反大費周章收集他人帳戶之存摺
      、提款卡及密碼等物使用，顯與一般交易常情相悖，則其
      用途實屬可疑，足證被告應可預見金融帳戶存摺、提款卡
      及密碼提供他人使用將幫助他人實施詐欺犯罪，竟仍將其
      帳戶之存摺影本、提款卡及密碼等物，交予來路不明之人
      ，是縱無證據證明被告明知該人之犯罪態樣係以該帳戶供
      詐欺之用，惟其顯具縱有人以其之金融帳戶實施詐欺犯罪
      亦不違背其本意之幫助意思自明。
（四）綜上，被告所辯顯為事後卸責之詞，均不足採信，本案事
      證明確，被告前述犯行洵堪認定，應予依法論科。
二、核被告甲○○交付前述帳戶之存摺、提款卡及密碼供人不法
    使用，顯係基於幫助他人詐欺取財之不確定犯意，且其所為
    提供帳戶存摺、提款卡及密碼之行為亦屬刑法詐欺取財罪構
    成要件以外之行為，其既以幫助他人犯罪之意思而參與犯罪
    構成要件以外之行為，核其所為，係犯刑法第30條第1 項前
    段、第339 條第1 項之詐欺取財罪之幫助犯，爰依刑法第30
    條第2 項減輕其刑。
三、原判決認被告罪證明確，適用刑法第30條第1 項前段、第2
    項、第339 條第1 項、第41條第1 項前段，刑法施行法第1
    條之1 第1 項前段、第2 項等規定，量處被告有期徒刑3 月
    ，如易科罰金，以新臺幣一千元折算一日，經核其認事用法
    均無不合。爰審酌被告交付帳戶存摺、提款卡及密碼等物予
    他人，充作轉向他人詐欺取財之工具，非但徒增被害人尋求
    救濟之困難，亦使詐騙集團得以順遂詐欺取財犯行，並審酌
    被害人等遭受損害之程度、被告犯罪之手段、情節、生活狀
    況、智識程度，於本院審理時並未承認犯行、犯後態度難認
    良好等一切情狀，認原判決量刑亦稱妥適，被告上訴猶矢口
    否認犯行，為無理由，應予駁回。
四、據上論斷，應依刑事訴訟法第455 條之1 第3 項、第368 條
    ，判決如主文。
本案經檢察官洪裕翔到庭執行職務。
中    華    民    國    98    年    12    月    31    日
                  刑事第三庭    審判長法  官  楊惠芬
                                      法  官  林昌義
                                      法  官  林哲瑜
以上正本證明與原本無異。
不得上訴。
中    華    民    國    98    年    12    月    31    日
                                      書記官  張懿中
附錄本案論罪科刑法條：
刑法第30條：
幫助他人實行犯罪行為者，為幫助犯。雖他人不知幫助之情者，
亦同。
幫助犯之處罰，得按正犯之刑減輕之。
刑法第339 條第1 項：
意圖為自己或第三人不法之所有，以詐術使人將本人或第三人之
物交付者，處五年以下有期徒刑、拘役或科或併科一千元以下罰
金。

司法院資訊處製作；財團法人民間司法改革基金會備份。
